臺灣臺中地方法院刑事判決　　　　　　　96年度易字第5253號
公　訴　人　臺灣臺中地方法院檢察署檢察官
被　　　告　甲○○
上列被告因贓物案件，經檢察官提起公訴（九十六年度偵字第二
○六五六號），本院判決如下：
    主    文
甲○○收受贓物，處有期徒刑壹年貳月。減為有期徒刑柒月。
    犯罪事實
一、甲○○明知不詳姓名年籍綽號「小白」之成年男子（下稱綽
    號「小白」之男子）所持有之懸掛車牌號碼五Ｆ－八八八八
    號車牌之賓士牌Ｓ三五○型自用小客車係來源不明之贓物（
    該自用小客車原車牌號碼係三○一八－ＤＬ號，為林惠華所
    有，於民國九十四年四月十七日凌晨三時許，在臺北縣中和
    市○○路一四八巷二三弄口遭不詳姓名年籍之成年人所竊取
    ），竟基於收受贓物之意思，於九十四年六月二十四日二十
    三時二十分許，在臺中縣豐原市○○街四○九巷四三號之土
    地公廟前予以收受後，隨即為埋伏之警員當場查獲。
二、案經臺中縣警察局東勢分局報請臺灣臺中地方法院檢察署檢
    察官偵查起訴。
    理    由
壹、有關證據能力之說明：
    按被告以外之人於審判外之言詞或書面陳述，除法律有規定
    者外，不得作為證據，刑事訴訟法第一百五十九條第一項固
    定有明文。惟被告以外之人於審判外之陳述，雖不符前四條
    之規定，而經當事人於審判程式同意作為證據，法院審酌該
    言詞陳述或書面陳述作成時之情況，認為適當者，亦得為證
    據，同法第一百五十九條之五第一項亦定有明文，是被告對
    證人（包括立於證人地位之共犯）之詰問權雖為被告應受保
    障之訴訟權能之一，但尚非不得拋棄。查本件被告不爭執證
    人林惠華於警詢中證述之證據能力（見本院卷第一八頁），
    本院審酌證人林惠華警詢筆錄及偵訊筆錄作成時之情況，認
    為適當，爰依刑事訴訟法第一百五十九條之五第一項之規定
    ，認均為傳聞法則之例外，有證據能力。
貳、認定犯罪事實所憑之證據及論罪科刑：
一、訊據被告甲○○矢口否認有何收受贓物犯行，並辯稱：我否
    認有收受贓物，是綽號小白之男子打電話問我在哪裡，我說
    在臺中，他便問我有沒有空，叫我去豐原幫他開一臺車，我
    問他為何不自己開，他說他自己也有開一臺車，沒有辦法再
    開另外一台，綽號小白之男子說開到臺中，叫我跟在他的車
    子後面走，我問綽號「小白」之男子這是誰的車，綽號「小
    白」之男子說這是權利車。收受贓物只是很輕的罪，我如果
    有作我就會去承認，我不會去逃避責任云云。惟查：
  (一)被告於上開時、地，自綽號「小白」之男子處收受懸掛車牌
    號碼五Ｆ－八八八八號車牌之賓士牌Ｓ三五○型自用小客車
    一輛之事實，業據被告於偵查及本院審理時供承明確（見臺
    灣臺中地方法院檢察署九十六年度偵字第二○六五六號偵查
    卷第五頁、本院卷第一九頁）。又上開賓士牌Ｓ三五○型自
    用小客車一輛，係被害人林惠華所有，九十四年四月十七日
    凌晨三時許，在臺北縣中和市○○路一四八巷二三弄口遭不
    詳姓名年籍之成年人所竊取之事實，業據被害人即證人林惠
    華於警詢時指述明確（見警卷第六頁、第六頁反面、臺灣臺
    中地方法院檢察署九十四年度偵字第一四九六二號偵查卷第
    一頁反面、第二頁），復有車輛竊盜詳細資料畫面、贓物認
    領保管單各一紙附卷可稽，是被告所收受持有之上開賓士牌
    Ｓ三五○型自用小客車，自屬贓物無疑。
  (二)被告於偵查中先供稱：車子不是我偷的，我也不知道是贓車
    ，王源勳叫我下去開的，他說是權利車，車牌怎麼來的我不
    知道等語（見臺灣臺中地方法院檢察署九十四年度核退字第
    一六七七號偵查卷第四頁），後又改稱：我承認那天開的是
    贓車，但是我不知道那一臺車是贓車，因為有鑰匙，而鑰匙
    是一位曾姓友人在那一臺「冠美麗」車子的旁邊交給綽號「
    小白」之男子，我當時是坐在綽號「小白」之男子車上的乘
    客座，綽號「小白」之男子就是當時跑掉的人，不是王源勳
    ，當天查獲的是我和王源勳等語（見臺灣臺中地方法院檢察
    署九十四年度偵字第一四九六二號偵查卷第二七頁），則究
    係王源勳將上開贓車交予被告抑或是綽號「小白」之男子將
    上開贓車交予被告，被告前後供述顯不一致，且互核歧異，
    若被告確係在不知情之情況下收受上開賓士自用小客車，衡
    情，被告就實際上究係何人交付上開賓士牌自用小客車所為
    之供述應無隱瞞保留之理，是以被告就此部分前後所為之供
    述均應一致，始符合常情，然被告對此部分卻為上開不一致
    之供述，實有違常情，顯係畏罪心虛之舉。
  (三)又被告於偵查及本院審理時始終未能提供綽號「小白」之男
    子之真實姓名年籍資料供檢察官及本院調查，且參以被告於
    本院審理時供稱：我不知道綽號「小白」之男子的真實姓名
    ，綽號「小白」之男子好像住在林口，綽號「小白」之男子
    的聯絡電話我存在手機裡，現在已經打不通了，我是在被查
    獲前十個月認識綽號「小白」之男子，是一起施用毒品認識
    的等語（見本院卷第一八頁至第二○頁），被告既不知綽號
    「小白」之男子之真實姓名及住址，亦無法與綽號「小白」
    之男子取得聯繫，可見被告與綽號「小白」之男子並無特別
    之交情，亦非很熟之朋友，衡情，該綽號「小白」之男子豈
    會甘冒遭警方查緝之風險，而將上開贓物即具有相當價值之
    賓士牌自用小客車交付予並無特殊信任關係之被告，實有悖
    於常情。況被告於本院審理時亦供稱：我有問綽號「小白」
    之男子這是誰的車，綽號「小白」之男子說這是權利車等語
    （見本院卷第二一頁），可見當時被告亦對於綽號「小白」
    之男子所交付之上開賓士牌自用小客車來源有所懷疑。又綽
    號「小白」之男子另有交付扣案之車牌號碼六八五六－ＫＺ
    號車牌二面及車身號碼貼紙一張予被告等情，亦據被告自承
    在卷（見臺灣臺中地方法院檢察署九十四年度偵字第一四九
    六二號偵查卷第二七頁），則綽號「小白」之男子不但在深
    夜將上開賓士牌自用小客車交付予被告，且另行交付扣案之
    上開車牌二面及車身號碼貼紙一張，其行為實屬可疑，若上
    開賓士牌自用小客車係合法取得之車輛，衡情，僅需有行車
    執照即可為證明，實無需大費周章另行交付不同車牌號碼之
    車牌二面及車身號碼貼紙，惟被告竟仍自綽號「小白」之男
    子處收受上開賓士牌自用小客車及扣案之車牌號碼六八五六
    －ＫＺ號車牌二面、車身號碼貼紙一張等物，堪認被告應有
    上開賓士牌自用小客車為贓物之認識，其所辯綽號小白之男
    子說這是權利車云云，顯係臨訟卸責之詞，不足採信，本件
    事證已明，被告犯行堪予認定。
二、新舊法比較之說明：
  (一)刑法第三百四十九條第一項法定刑為罰金部分：
  (1)被告行為後，刑法第三十三條第五款業於九十四年二月二日
    修正公佈，並自九十五年七月一日起施行；修正後刑法第三
    十三條第五款規定「罰金：新臺幣一千元以上，以百元計算
    之。」，與修正前刑法第三十三條第五款規定「罰金：一元
    以上。」不同。比較新舊法結果，以舊法較有利於行為人，
    故依刑法第二條第一項前段規定，本案關於刑法第三百二十
    條第一項之法定刑罰金部分，自應適用行為時之法律即修正
    前刑法第三十三條第五款規定決定其罰金部分之法定刑。
  (2)法定刑為罰金之提高標準之新舊法適用：被告行為後，關於
    刑法罰金刑部分，業於九十五年六月十四日以華總一義字第
    ○九五○○○三五一八一號令增訂公佈刑法施行法第一條之
    一，明定：「中華民國九十四年一月七日刑法修正施行後（
    按指九十五年七月一日），刑法分則編所定罰金之貨幣單位
    為新台幣。九十四年一月七日刑法修正時，刑法分則編未修
    正之條文定有罰金刑者，自九十四年一月七日刑法修正施行
    後，就其所定數額提高為三十倍。但七十二年六月二十六日
    到九十四年一月七日新增或修正之條文，就其所定數額提高
    為三倍。」，與該條增訂公佈前，就罰金刑部分所適用之罰
    金罰鍰提高標準條例第一條前段、現行法規所定貨幣單位折
    算新臺幣條例第二條規定不同。而刑法第三百四十九條第一
    項係刑法分則編未修正之條文而定有罰金刑者，比較新舊法
    適用之結果，其關於法定刑為罰金部分之提高標準，新法並
    無較有利於被告之情形，故依刑法第二條第一項前段規定，
    本案關於刑法第三百四十九條第一項之法定刑罰金提高標準
    部分，自應適用行為時之法律即罰金罰鍰提高標準條例第一
    條及現行法規所定貨幣單位折算新臺幣條例第二條。
  (三)綜合上述比較結果，本件修正後之刑法規定並未較有利於被
    告，依刑法第二條第一項前段規定，應適用修正前之刑法規
    定。
三、是核被告甲○○所為，係犯刑法第三百四十九條第一項之收
    受贓物罪。爰審酌被告年輕力盛，不思以合法途徑獲取正當
    利益及財物，為圖謀己私之利益便利，不知尊重他人之財產
    權，竟收受贓物，干擾被害人之生活，對社會秩序影響非輕
    ，且收受來歷不明之賓士牌自用小客車，動機可議，並造成
    失主尋回遭竊或遭侵佔物品之困難，若其收受來源不明之自
    用小客車，亦助長竊盜、侵占犯罪歪風，致使贓物流向追查
    更加困難，贓物價值昂貴，及被告犯後猶飾詞否認犯行，態
    度不佳等一切情狀，量處如主文所示之刑。又被告犯罪時間
    在九十六年四月二十四日以前，合於中華民國九十六年罪犯
    減刑條例第二條第一項第三款所定減刑條件，應依法減輕其
    宣告刑二分之一，並諭知易科罰金之折算標準。
據上論斷，應依刑事訴訟法第二百九十九條第一項前段，刑法第
二條第一項前段、第三百四十九條第一項、（修正前）第三十三
條第五款，罰金罰鍰提高標準條例第一條、現行法規所定貨幣單
位折算新臺幣條例第二條，中華民國九十六年罪犯減刑條例第二
條第一項第三款、第七條，判決如主文。
本案經檢察官陳俊茂到庭執行職務。
中　　華　　民　　國　　96　　年　　12　　月　　 5　　日
                  刑事第九庭    法  官  余德正
以上正本證明與原本無異。
如不服本判決，應於收受送達後10日內向本院提出上訴書狀（應
敘述具體理由並附繕本）。
上訴書狀如未敘述理由，應於上訴期間屆滿後20日內補提理由書
於本院。
                                書記官  廖日晟
中　　華　　民　　國　　96　　年　　12　　月　　 5　　日
附錄論罪科刑法條
刑法第349條第1項
收受贓物者，處三年以下有期徒刑、拘役或五百元以下罰金。
